【裁判字號】    89,再易,3
【裁判日期】    900704
【裁判案由】    再審之訴
【裁判全文】
臺灣基隆地方法院民事判決  八十九年度再易字第三號
    再審原告  甲○○
    再審被告  乙○○
右當事人間共有土地買賣糾紛事件，再審原告對於本院於民國八十九年五月十日所為
之第二審確定判決（八十九年度簡上字第十號），提起再審之訴，本院判決如左：
    主      文
再審之訴駁回。
再審訴訟費用由再審原告負擔。
    理      由
一、按民事訴訟法第四百九十六條第一項第二款所謂：判決理由與主文顯有矛盾，係
    指判決依據當事人主張之事實，認定其請求或對造抗辯為有理由或無理由，而於
    主文為相反之諭示，且其矛盾為顯然者而言。最高法院八十年度台再字第一三０
    號判例意旨參照。另再審之訴不合法者，法院應以裁定駁回之。再審之訴顯無再
    審理由者，得不經言詞辯論，以判決駁回之。民事訴訟法第五百零二條定有明文
    。
二、本件再審原告之再審書狀，舉出二項再審理由，其一為判決主文係『上訴駁回』
    ，而理由之據上論結卻謂『本件上訴為有理由』，而認判決主文與判決理由矛盾
    ，違背法令；其二指摘原判決理由第二項引用通知再審原告八十六年十一月二十
    四日之存證信函內容『如欲以同一價格優先承買，請於文到十日內出面協商‧‧
    ‧』，與事實不符，該存證信函內容係『如有意承購，請於文到十日內出面協商
    ‧‧‧』，並無『同一價格』之用詞，因認原審有圖利再審被告而捏造之嫌云云
    。並據為提起再審之訴理由。然查：
（一）綜觀之原確定判決主文及理由第三項部分，在該項判決理由中已明確說明兩造
      間並無買賣契約存在，且上訴人（再審原告）依法對系爭土地並無優先承買權
      等理由，而謂『上訴人主張‧‧‧為無理由』，上訴意旨指摘原判決不當，求
      予以廢棄改判，為無理由，應予駁回之意旨。其理由說明與主文之諭知前後一
      貫，並無矛盾之處，致於原確定判決理由第四項之據上論結欄，係就整體理由
      說明加以論結，該項理由所載「本件上訴為【有】理由」，自判決全篇意旨觀
      之，顯係誤寫，不影響原判決確定意旨，與判決與與理由顯有矛盾之再審事由
      不符，而此誤寫部分業經本院於九十年六月七日依法裁定更正。
（二）原確定判決理由第二項係對再審被告（被上訴人）主張之記載，相對於此，上
      訴人（即再審原告）之主張，則記載於原確定判決理由之第一項，此種在判決
      理由欄中先記載當事人陳述要點之格式，為我國民事判決慣用之格式。其內容
      係據被上訴人（再審被告）之陳述擇要而記載之，此部分並非法院之判斷或判
      斷之理由說明（本件原確定判決中關於法院之判斷理由係記載於判決理由第三
      項），復參之原判決理由第三項第三行之敘述『存證信函文意，係記載‧‧‧
      台端（即上訴人）如有意承購，‧‧‧』等語，原審法院為認定事實適用法律
      時，並未曲解該存證信函之內容。且原確定判決理由第二項中『同一價格』之
      記載，係引用再審被告（被上訴人）在本件第一審言詞辯論中書狀之陳述（本
      院八十八年度瑞簡字第三十五號第十九頁第二項），故在第一審宣示判決筆錄
      之訴訟標的及理由要領欄之第三項亦為同此內容之記載。此等記載於法並無不
      合，再審原告不瞭解原確定判決之格式及記載內容之來源，而主張有再審事由
      ，顯係誤解。
三、綜上所述，再審原告指摘原確定判決理由與主文顯有矛盾，並據為提起再審之訴
    ，核與前揭規定不符，其再審之訴顯無理由，應予駁回。
四、依民事訴訟法第五百零二條第二項、第九十五條、第七十八條，判決如主文。
中      華      民      國    九十    年      七      月      四      日
~B臺灣基隆地方法院民事庭
~B    審判長法  官  蔡聰明
~B          法  官  林李達
~B          法  官  王翠芬
右為正本，係照原本做成。
本判決不得上訴。
中      華      民      國    九十    年      七      月      四      日
~B    法院書記官    方淑真


司法院資訊處製作；財團法人民間司法改革基金會備份。
